【裁判字號】    94,易,1757
【裁判日期】    950731
【裁判案由】    贓物等
【裁判全文】
臺灣板橋地方法院刑事判決              94年度易字第1757號
公  訴  人  臺灣板橋地方法院檢察署檢察官
被      告  丙○○
                      層
被      告  丁○○
                      樓
上  一  人  李進成  律師
選任辯護人
            黃勝文  律師
上列被告因贓物等案件，經檢察官提起公訴（94年度偵字第2762
號），本院判決如下：
    主  文
丙○○共同行使偽造私文書，足以生損害於公眾及他人，處有期
徒刑伍月，如易科罰金以銀元佰元即新台幣玖佰元折算壹日。
偽造之「乙○○」印章壹枚及如附表編號1.所示偽造之「乙○○
」印文壹枚，均沒收。
丁○○連續行使偽造私文書，足以生損害於公眾及他人，處有期
徒刑肆月，如易科罰金以銀元佰元即新台幣玖佰元折算壹日。
    事  實
一、丙○○曾與真實年籍不詳自稱「陳光輝」之成年男子一同任
    職在「百花紅酒家」因而結識。緣該「陳光輝」之人，於民
    國91年11月26日（起訴書誤載為「29日」）某時許，邀同某
    自稱「李志強」之男子擔任連帶保證人，前往位在台北縣三
    重市○○路○ 段45號之建富汽車股份有限公司（下稱「建富
    公司」）三重營業所，出示經某不詳之人偽造之「乙○○」
    國民身分證，持由不詳之人偽刻之「乙○○」印章，佯以「
    乙○○」之名義，向建富公司所經銷之福灣企業股份有限公
    司（下稱「福灣公司」），以新台幣（下同）699,000 元之
    價格，購買車牌號碼8T-7002 號自小客車1 部，並於91年11
    月29日辦理新領牌照登記完竣，使福灣公司陷於錯誤，而將
    上開自用小客車交付該「陳光輝」。該「陳光輝」之成年男
    子詐得上開自用小客車得手後，亟欲將該車脫手變現，遂於
    91 年12 月4 日午間邀同當時擔任計程車司機之丙○○駕車
    前往羅弘樺在台北縣板橋市○○路所開設之「四川當舖」，
    欲以丙○○之名義出售該車。丙○○明知上開自用小客車為
    來路不明之贓物，竟仍同意故買之。復為取信於不知情之羅
    弘樺，與「陳光輝」基於行使偽造私文書之犯意聯絡，持上
    開偽刻之「乙○○」之印章，偽造「乙○○」之印文於汽車
    過戶申請登記書之「原車主名稱」欄，而偽造該汽車過戶申
    請登記書之私文書，進而利用不知情之代辦汽車過戶人員，
    持往位在台北縣樹林市○○路248 巷7 號之交通部公路總局
    台北區監理所申請辦理過戶手續，而行使該等偽造私文書，
    將上開自用小客車辦理過戶登記至丙○○名下，使該監理所
    人員將此不實之車籍過戶資料登載於電腦之電磁紀錄，足生
    損害於監理機關管理車籍資料之正確性，及乙○○與福灣公
    司。
二、不知情之羅弘樺取得上開車輛後，旋於91年12月4 日洽得丁○○以555,000 元之代價購買該車，詎丁○○明知其為上開
    車輛之實際購買人，竟未經其岳父庚○○同意，於同年月6
    日基於行使偽造私文書之概括犯意，盜蓋庚○○之印章於汽
    車過戶申請登記書之「新車主名稱」欄，偽造該汽車過戶申
    請登記書之私文書後，利用不知情之代辦汽車過戶人員，持
    往上址之交通部公路總局台北區監理所申請辦理過戶手續，
    而行使該等偽造私文書，將上開自用小客車辦理過戶登記至
    庚○○名下，使該監理所人員將此不實之車籍過戶資料登載
    於電腦之電磁紀錄。嗣丁○○得悉任職於建昇汽車公司之簡
    文欽洽得客戶羅婷媛購買上開車輛，遂於同年月16日以上開
    價格將上開自用小客車轉賣予建昇汽車公司，並承前概括犯
    意，盜蓋庚○○之印章於汽車過戶申請登記書之「原車主名
    稱」欄，偽造該汽車過戶申請登記書之私文書後，利用不知
    情之代辦汽車過戶人員，持往上址之交通部公路總局台北區
    監理所申請辦理過戶手續，而行使該等偽造私文書，將上開
    自用小客車辦理過戶登記至羅婷媛名下，使該監理所人員將
    此不實之車籍過戶資料登載於電腦之電磁紀錄，均足生損害
    於監理機關管理車籍資料之正確性及庚○○。嗣經福灣公司
    發覺上開自用小客車之交易有異，始循線查悉上情。
三、案經福灣公司訴由臺灣板橋地方法院檢察署檢察官偵查起訴
    。
    理  由
一、訊據被告丙○○、丁○○於本院審理中均矢口否認涉有上開
    犯行，被告丙○○辯稱：其係受前同事「陳光輝」之邀，帶
    身分證、印章前往某彩券行，在一些文件上蓋章，不知道為
    何車號8T-7002 號自用小客車會登記在其名下，也不認識乙○○云云；被告丁○○則辯稱：上開自用小客車係其向羅弘
    樺（原名羅統華，以下均稱「羅弘樺」）所購置，是其岳父
    庚○○罹患癌症就醫時要使用的車輛，庚○○亦同意以其名
    義購買該車，嗣因該車耗油，所以才透過友人簡文俊將該車
    賣出云云。經查：
  (一)車號8T-7002 號之自用小客車（福特廠牌、1840C.C.），係
    於91年11月26日由自稱「乙○○」之不詳成年男子向福灣公
    司所訂購，嗣於91年11月29日新領牌照等情，有訂購合約書
    、附條件買賣契約書、本票、新領牌照登記書各一件在卷可
    查（見93年度他字第1917號卷第12、20頁、92年度發查字第
    2237號卷第5 至6 頁）。而該自用小客車係於91年12月4 日
    由「乙○○」之名義過戶予被告丙○○成為汽車所有人，此
    有過戶登記書一件在卷可查（見92年度發查字第2237號卷第
    26 頁）。 被告丙○○嗣於同日（即4 日）簽立僅填寫出賣
    人欄之汽車買賣合約書交付羅弘樺，該出賣人欄並經其本人
    簽名按捺指印（見93年度他字第1917號卷第51頁）。又上開
    買賣合約書上所載指印，經送內政部警政署刑事警察局鑑驗
    結果，確與被告丙○○之指印相符，此有該局鑑驗書一件在
    卷可查（見93年度他字第1917號卷第59頁）。
  (二)次查，有關被告丙○○何以書立上述汽車買賣契約書乙節，
    證人羅弘樺第一次於偵訊中證稱：「該自用小客車是我於91
    年12月4 日向丙○○買的，我在經營『四川當舖』，丙○○
    拿車來賣給我，該車外觀很新，車主姓名為『乙○○』，我
    要求由車主自己來賣，丙○○就將車過到自己名下後再賣給
    我，我開當舖，懷疑車子有問題，便要求蓋指印且過戶後再
    賣」等語（見92年度發查字第2237號卷第41至42頁）。復於
    第二次偵訊中證稱：「91年12月4 日有一位自稱丙○○之人
    來賣車，但不是在庭的被告丙○○，我請他將車子過戶到自
    己名下後再賣，買賣契約書上的指紋是我當場要求來賣車的
    人蓋的，該賣車的人帶著丙○○到隔壁的彩券行當場簽名蓋
    指印，總共有二人一起到我店裡」等語（見94年度偵字第
    2762號卷第10頁）。對照被告丙○○於偵訊中所為供述，即
    ：「當時我所經營的海產店倒閉缺錢，『陳光輝』說只要把
    名字借他過戶便可賺好幾萬元，我完全不用出錢，我有懷疑
    他何以借名過戶，但他說不會違法，我簽完文件後，『陳光
    輝』便當場拿現金5,000 元給我，我是在台北縣板橋市○○
    路的一家彩券行簽名蓋指印的。我知道陳光輝要賣的車子不
    是他的，他說是朋友轉售要賣」等語觀之（見94年度偵字第
    2762號卷第10至11頁），足見被告丙○○偕該「陳光輝」之
    人，前往羅弘樺所開設之「四川當舖」接洽出售系爭自用小
    客車事宜，並在該「四川當舖」隔壁之彩券行，在上述汽車
    買賣合約書出賣人欄出具其姓名復按捺指印，則其對於「陳
    光輝」將系爭自用小客車由「乙○○」之名義過戶至其名下
    乙節，當知之甚詳。此外，雖被告丙○○舉證人戊○○於本
    院審理中所證，即：「我和陳光輝及丙○○曾是同事，都曾
    在百花紅酒家上班。離職後有一天陳光輝突然打電話來找我
    ，說要和丙○○一起約在蘆洲吃飯、喝酒，席間有提到陳光
    輝要丙○○幫忙他買車的事，喝完酒後，我們一起搭乘丙○○所駕駛的計程車到板橋四川路，我那時沒下車，所以我不
    知道是什麼地方，只記得外面是彩券行，也不清楚丙○○如
    何與陳光輝洽談買車的事」等語（見本院95年5 月25日審理
    筆錄第11至14頁），為其有利之佐證。然依證人戊○○所述
    ，更可見被告丙○○確實知悉陳光輝乃欲帶其前往擔任購車
    人頭。再者，上開汽車買賣合約書載有該自用小客車之車籍
    資料及價金，被告丙○○於簽名捺印之時，亦無不知之理。
    被告丙○○明知車號8T-7002 號自用小客車並非其向「乙○○」所購買，亦未曾見過「乙○○」之人，僅憑「陳光輝」
    口頭要求借名過戶，即同意將該車過戶登記在其名下，而佯
    為汽車所有人，衡諸汽車乃動輒數十萬元之高價值財產，苟
    非來路不明之贓車，何以該「乙○○」之人未出面自行出售
    ，甚至在未獲分文之情況下，將車輛過戶予素昧平生之被告
    丙○○？足見被告丙○○就該車為來路不明之贓車，自當有
    所認識。
  (三)又查，被告丙○○所書具交付羅弘樺之汽車買賣契約書，買
    受人為被告丁○○，且被告丁○○係以其岳父庚○○之名義
    辦理過戶登記為車輛所有人，並於91年12月6 日辦妥登記，
    此復有交通部公路總局台北區監理所93年1 月16日函所附汽
    車過戶申請登記書一件在卷可查（見92年度發查字第2237號
    卷第25頁）。而上開自用小客車於91年12月16日由丁○○以
    555,000 元之代價出售予建昇汽車公司，亦有汽車買賣合約
    書一件在卷可查（見93年度他字第1917號卷第55頁）；而該
    車係於91年12月15日由建昇汽車公司以570,000 元之代價出
    售予羅婷媛，並有汽車買賣合約書一件在卷可查（見上開卷
    第54頁），並於91年12月16日由庚○○之名義過戶為羅婷媛
    所有，此亦有交通部公路總局台北區監理所上述函附之汽車
    過戶申請登記書一件在卷可查（見92年度發查字第2237號卷
    第24頁）。雖被告丁○○於本院審理中辯稱上開自用小客車
    係其岳父庚○○所購買，然證人即羅婷媛之夫甲○○於偵查
    中證稱：「賣車給我的是建昇汽車公司的簡文欽，簡文欽說
    車子是丁○○所有，且交車時也是丁○○開車過來交車給我
    的」等語（見92年度發查字第2237號卷第39頁）。而證人即
    建昇汽車公司職員簡文欽於偵查中亦陳稱：「我有賣8T-700
    2 號自用小客車給甲○○（即羅婷媛之夫），該車是丁○○
    託賣的」等語（見92年度發查第2237號卷第40頁），足見被
    告丁○○乃實際管領系爭車輛之人。再對照上述建昇汽車公
    司購入系爭車輛時所書立之買賣契約書，出賣人即載為被告
    丁○○，而非庚○○，更可見被告丁○○始為上開車輛之實
    際買受人。
  (四)再者，被告丁○○於93年4 月7 日第一次偵查中即供稱：「
    （8T-7002 號自用小客車）是於91年11月2 日（應係91年12
    月4 日之誤）向羅弘樺買的，沒有過我的戶，我以我岳父庚○○的名義買的，我沒有告訴庚○○」等語（見92年度發查
    第2237號卷第41頁）。嗣於94年11月16日偵查中始改稱：「
    購買系爭汽車有經過羅（指庚○○）同意，買車需要一些證
    件，我有向他拿到這些證件，是羅要買的所以登記在他的名
    下」、「該車大概開了10天，車行說有人要買該車，因為買
    賣之間沒有賺賠就賣掉，我岳父買車是為了回南部方便，當
    初是50幾萬買的，錢是我岳父有領了一筆錢，他交現金給我
    ，我幫他辦過戶，是向羅弘樺買的。賣出也是我建議我岳父
    賣的，因為車太小，又有人要買」云云（見94年度他字第63
    39號偵查卷第8 、9 頁）。復於本院審理中供稱：「系爭車
    輛是我岳父庚○○要買的，才用我岳父的名義過戶，實際上
    車輛也是我岳父在使用，因我岳父罹患癌症要做化療，買車
    是為送他去醫院方便，後來覺得車子很耗油，才透過朋友簡
    文欽將該車賣出」云云。觀之被告丁○○前後供述，有關是
    否曾告知庚○○購車之事、購車目的及何以於10日後將車輛
    賣出等情，均有所不一，其所言已非全然可信。況參諸庚○○之財產歸戶資料，庚○○分別於89年12月22日、91年12月
    2 日購置車號7K-1966 號及8T-7457 號自用小客車，此有財
    政部北區國稅局函覆本院之財產歸屬資料清單一件在卷可查
    （見本院卷第43頁）。雖庚○○自90年3 月間起即因硬顎癌
    而陸續在長庚紀念醫院接受治療，有診斷證明書二件，及長
    庚紀念醫院以95年1 月13日函覆本院之病歷資料一件在卷可
    參，然是否另需購置本件8T-7002 號自用小客車，並非無疑
    。此外，購置車輛乃非小額支出，焉有事前未詳予調查車輛
    性能、油耗等情況即率爾購入？是庚○○是否為上開車輛之
    買受人，實有疑問。
  (五)況且，證人庚○○於93年2 月25日第一次檢察事務官偵訊中
    即證稱：「（問：你有賣車號8T-7002 的車子給羅婷媛？）
    沒有，我也沒有買過車子，我身分證於88年有掉過，我有癌
    症且靠政府每月3,000 元給我生活，怎可能有能力買車」等
    語（見92年度發查字第2237號卷第30頁背面）。嗣於94年11
    月16日第二次偵訊中始具結證稱：「我有同意丁○○買系爭
    汽車，是我叫丁○○去買的，我是用退休金買的，我買車是
    要自己用的。我買車是要自己開，因為性能不好又耗油，剛
    好有人想買才又賣掉，大概花了50幾萬元，我是領了退休金
    120 餘萬元，當初開庭是問我有沒有買贓車，我才說沒錢買
    車，至於所謂每月3000元，是我得癌症的補助」等語（見94
    年度他字第6339號偵查卷第8 、9 頁）。由上開偵訊筆錄所
    載，檢察事務官詢問時已具體指明系爭車輛之車號，則庚○○就其是否曾購置該車，應無不知之理。況該車乃於91 年
    12月6 日過戶後旋即於91年12月16日過戶出售予羅婷媛，而
    據庚○○稱係因該車性能不佳又耗油，始再行出售，此顯非
    通常典型之交易型態，庚○○就此亦當印象深刻，焉有於第
    一次偵訊中全然否認購車之理。雖證人庚○○於本院審理中
    又證稱：「我因為罹患癌症，這二、三年都是丁○○開車帶
    我去林口長庚醫院治療，每週都要去治療一次，所以我需要
    車子。91年12月4 、5 日間，我女兒有告訴我說要買一部車
    來載我就醫，我也同意我女兒去買，並將印章交給我女兒去
    辦理過戶。第一次偵訊時，是我化療的期間，當時我的意識
    不清，心情低落，講話、聽力也有障礙，且車子是在91年12
    月4 日購買，作筆錄距離買車之時已經有兩年的時間，所以
    記憶不清，我在偵查中回答的與事實不符，我回家問我女兒
    ，才知這部車子就是我女兒買給我的車。後來車子會賣掉，
    是因為我發現那部車子是福特的車子不理想，很耗油，所以
    才想再買另一部新車，我以前是開計程車的對車子很瞭解，
    所以我在92年1 月10日才又買一部三菱的新車。我退休時有
    領到1,259,000 餘元的退休金，我女兒從90至91年間有陸續
    向我借了50幾萬元，大概跟車款差不多，我告訴女兒說我需
    要車子就醫，請我女兒以買車的方式還我上述50幾萬元的借
    款。購買系爭車輛時，我又拿了75,000元給我女兒，因為我
    女兒說錢不夠，所以我才另外再出錢」等語，然證人庚○○
    先稱係其女兒想要購車以便帶其前往就醫，復稱其要求其女
    兒以購車方式償還借款，前後所言已多所矛盾。再者，證人
    庚○○既稱其曾擔任計程車司機，對車輛很瞭解，則其既有
    意買車，當無不知所購車輛廠牌型號之理，何以其女表示購
    置系爭車輛時，其全然未表示任何反對意見？反於購入後10
    日旋即轉手賣出，此顯亦有違常情。再者，證人庚○○既稱
    其女乃以購車方式償還借款，何以庚○○又支付車款75,000
    元，亦可見庚○○所述乃不合常情。
  (六)至證人即庚○○之女己○○於本院審理中雖具結證稱：「91
    年12月間，丁○○打電話告訴我說朋友要賣車，丁○○想買
    ，當時我父親庚○○也說想買車，買車的款項都是我父親出
    的，車款包括訂金40萬元及尾款13萬元，因為羅弘樺正好欠
    我們40萬元，就與上述訂金抵銷，另13萬元是我向庚○○拿
    現金，於91年12月5 日先從丁○○的帳戶提領10萬元，另3
    萬元是向庚○○拿現金，由於丁○○要辦過戶，所以我先將
    羅宗給我的75,000元中的45,000元存入丁○○的帳戶，另3
    萬元則保留現金，因為丁○○帳戶內的55,000元也是陸續向
    庚○○借的，故我從丁○○帳戶中提領的10萬元都算是庚○○的錢。另我從89年間起就陸續向庚○○借款，而買車的訂
    金與羅弘樺欠丁○○的債務相抵，正好等於還庚○○錢。我
    有跟庚○○提過要用他的名義買車，因此才能拿到庚○○的
    證件，我就將證件交給丁○○去辦過戶」等語（見本院95年
    5 月25日審理筆錄第4 至6 頁、第9 至10頁）。證人己○○
    雖證稱曾向庚○○陸續借款、且被告丁○○與羅弘樺間有債
    務往來云云，然觀之前述證人羅弘樺歷次陳述，均未提及其
    以借款債務與丁○○應支付之車款訂金抵銷之事，且被告丁○○亦未曾提出任何債權憑證或清償證明，難謂己○○所述
    此節屬實。且己○○向其父庚○○陸續借款，而以購車之方
    式清償債務，何以又向庚○○拿取現金75,000元？且不足之
    現金55,000元又係提領自丁○○之帳戶，如何謂該帳戶內之
    款項都是向庚○○借用而來？證人己○○此節所述顯亦有悖
    常情。再者，由證人己○○所述，本件購車訊息乃來自於被
    告丁○○，亦即被告丁○○先有意買車，然對照前開庚○○
    所述，係其要求己○○以購車方式償還借款云云，亦互有不
    一。足見證人己○○、庚○○於本院審理中所為證言，均係
    迴護被告丁○○之詞，洵非可信。
  (七)綜上所述，被告二人所辯均非可採，被告丙○○明知系爭自
    用小客車為贓車，仍以自己之名義辦理過戶登記為買受人，
    進而以偽造之過戶登記書持向監理機關而為行使，使公務員
    為不實車籍資料之登載；而被告丁○○明知係其本身欲購置
    系爭車輛，竟偽造汽車過戶登記書、冒用其岳父庚○○之名
    義購車，嗣又以庚○○之名義將車輛賣出予羅婷媛，均事證
    明確，被告二人犯行堪可認定。
二、本件新舊法比較部分：
  (一)按被告行為後，刑法及刑法施行法業於94年2 月2 日經總統
    以華總一義字第09400014901 號令修正公布，並於95年7 月
    1 日施行（下稱「新刑法」，修正前刑法下稱「舊刑法」）
    ，參酌最高法院95年5 月23日刑事庭第8 次會議決議結論，
    新刑法第2 條第1 項之規定，係規範行為後法律變更所生新
    舊法律比較適用之準據法，於新刑法施行後，應適用新刑法
    第2 條第1 項之規定，為「從舊從輕」之比較。且比較時，
    應就罪刑有關之共犯、未遂犯、連續犯、想像競合犯、牽連
    犯、結合犯以及累犯加重、自首減輕、暨其他法定加減原因
    與加減例等一切情形，綜其全部罪刑之結果，而為比較，再
    適用有利於行為人之法律處斷。
  (二)次依上述原則綜合比較本件全部罪刑結果，按刑法施行法第
    1-1 條規定：94年1 月7 日刑法修正施行後，刑法分則編所
    定罰金之貨幣單位為新臺幣；94年1 月7 日刑法修正時，刑
    法分則編未修正之條文定有罰金者，自94年1 月7日 刑法修
    正施行後，就其所定數額提高為30倍；但72年6 月26日至94
    年1 月7 日新增或修正之條文，就其所定數額提高為3 倍。
    本件刑法第214 條使公務員不實登載罪、及第349 條第1 項
    之故買贓物罪，均係自94年1 月7 日刑法修正時，未曾修正
    之條文，其罰金本刑依法提高（銀元）30倍，先予敘明。
  (三)而新刑法第55條後段有關牽連犯及第56條有關連續犯之規定
    均業經刪除，亦即新刑法已無牽連犯及連續犯之規定。故連
    續數行為而犯同一罪名，依舊刑法第56條之規定，應以一罪
    論，且得加重其刑；而犯一罪而其方法或結果之行為犯他罪
    名者，依舊刑法第55條後段之規定，應從一重處斷。因新刑
    法已無連續犯、牽連犯之相關規定可資適用，即應將各次犯
    行以數罪併合處罰。經比較結果，應適用舊刑法關於連續犯
    、牽連犯之規定，對被告較為有利。
  (四)另按被告行為後之新刑法第41條第1 項前段規定：「犯最重
    本刑為五年以下有期徒刑以下之刑之罪，而受六個月以下有
    期徒刑或拘役之宣告者，得以新臺幣一千元、二千元或三千
    元折算一日，易科罰金」。而被告行為時之舊刑法第41條第
    1 項前段則規定：「犯最重本刑為五年以下有期徒刑以下之
    刑之罪，而受六個月以下有期徒刑或拘役之宣告，因身體、
    教育、職業、家庭之關係或其他正當事由，執行顯有困難者
    ，得以一元以上三元以下折算一日，易科罰金」。而被告行
    為時之易科罰金折算標準，修正前罰金罰鍰提高標準條例第
    2 條前段之規定（現已刪除），就其原定數額提高為一百倍
    折算一日，亦即，本件被告行為時之易科罰金折算標準，應
    以銀元三百元折算一日，經折算為新臺幣後，應以新臺幣九
    百元折算為一日。比較新舊刑法之易科罰金折算標準，自以
    舊刑法第41條之規定，較有利於被告。
  (五)綜上，本件綜合比較新舊法結果，自以整體適用舊刑法之規
    定較有利於被告。
三、核被告丙○○買受車號8T-7002 號自用小客車之來路不明之
    贓物，所為係犯刑法第349 條第1 項之故買贓物罪。次按電
    磁紀錄藉機器或電腦之處理所顯示之聲音、影像或符號，足
    以為用意之證明，亦以文書論，刑法第220 條第2 項定有明
    文，被告丙○○、丁○○利用不知情之代辦汽車過戶人員，
    填寫偽造之過戶申請登記書，進而使交通部公路局台北區監
    理所承辦之公務員將車號8T-7002 號自用小客車之不實移轉
    過戶資料等不實事項資料鍵入電腦車籍檔儲存，有卷附車籍
    資料查詢畫面列印紙本在卷可查（見92年度發查字第2237號
    卷第7 至8 頁），而足以為用意之證明，依刑法第220 條第
    2 項規定，應以文書論。是核被告丙○○、丁○○所為，均
    係犯刑法第216 條、第210 條之行使偽造私文書罪，及同法
    第214 條使公務員登載不實文書罪。又被告丙○○偽造「乙○○」印文、及被告丁○○盜用「庚○○」印章之行為，均
    係偽造私文書之階段行為，不另論罪。被告丙○○、丁○○
    偽造私文書後，復持以向監理機關行使，其等偽造之低度行
    為均為行使之高度行為吸收，均僅論以行使之罪。被告丁○○於買入、賣出上開車輛之際，先後二次行使偽造私文書且
    使公務員登載不實之犯行，均時間緊接，且所犯均為構成要
    件相同之罪，均屬連續犯，應均論以一罪，並加重其刑。被
    告二人均利用不知情之專辦汽車過戶之代辦人員，而犯行使
    偽造私文書罪，及使公務員登載不實文書罪，均屬間接正犯
    。被告丙○○就其上開犯行與「陳光輝」之人有犯意聯絡及
    行為分擔，為共同正犯。又被告丁○○所犯上開連續行使偽
    造私文書與連續使公務員登載不實文書二罪，及被告丙○○
    所犯上開故買贓物、行使偽造私文書及使公務員登載不實等
    罪間，各具有方法結果之牽連關係，應均從一重之行使偽造
    私文書罪處斷。公訴意旨雖未論及被告二人有關行使偽造私
    文書罪部分，然此與起訴書所載其二人所犯使公務員登載不
    實文書罪部分，屬裁判上一罪之牽連犯關係，自為起訴效力
    之所及，本院自得併予審究，附此敘明。
四、本院審酌被告二人均無前科之素行狀況，並考量被告丙○○
    故買贓物進而以行使偽造私文書、使公務員登載不實之方式
    ，使該贓車迅速轉手，致福灣公司難以追索，受有相當程度
    之損失，與被告丁○○明知其為車輛之實際買受人，竟冒用
    其岳父庚○○名義購車，均足生損害於監理機關管理車籍資
    料之正確性，暨斟酌被告二人均否認犯行之犯罪後之態度等
    一切情狀，各量處如主文所示之刑，並均諭知易科罰金折算
    標準。至被告丙○○所持用之由不詳之人偽造之「乙○○」
    印章1枚 ，雖未扣案，亦無證據業已滅失，應依刑法第219
    條之規定宣告沒收。又汽車過戶申請登記書之「原車主名稱
    」欄內所偽造「乙○○」印文1 枚（如附表編號1.所載），
    應依刑法第219 條之規定宣告沒收；另汽車過戶申請書所載
    「庚○○」印文2 枚（如附表編號2.3.所載），係盜用真印
    章所為，非偽造印章之印文，自不予宣告沒收（最高法院48
    年度台上字第113 號判例參照）。至汽車過戶申請登記書3
    份，因已移轉予交通部公路局台北區監理所存檔，而非被告
    所有之物，爰不予宣告沒收。
據上論斷，應依刑事訴訟法第299 條第1 項前段，刑法第2 條第
1 項前段、修正前第28條、第216 條、第210 條、第214 條、第
349 條第1 項、修正前第55條、修正前第56條、第219 條、修正
前第41條第1 項前段，修正前罰金罰鍰提高標準條例第2 條，刑
法施行法第1 條之1， 判決如主文。
本案經檢察官王聖涵到庭執行職務。
中    華    民    國    95    年    7     月    31    日
                  刑事第十五庭  審判長法  官  林海祥
                                      法  官  朱敏賢
                                      法  官  汪怡君
上列正本證明與原本無異。
如不服本判決，應於送達後十日內向本院提出上訴狀。
                                      書記官  李郁禎
中    華    民    國    95    年    7     月    31    日
附表：
┌──┬─────────┬──────┬─────────┬──────┐
│編號│  私文書名稱      │經辦日期    │ 偽造之印文       │ 備??註   │
│    │                  │            │                  │            │
├──┼─────────┼──────┼─────────┼──────┤
│1.  │汽車過戶申請登記書│91年12月4日 │於「原車主名稱」欄│見92年度發查│
│    │                  │            │偽造「乙○○」之印│字第2237號卷│
│    │                  │            │文1枚             │第26頁      │
├──┼─────────┼──────┼─────────┼──────┤
│2.  │同上              │91年12月6日 │於「新車主名稱」欄│見上開卷第25│
│    │                  │            │盜蓋之「庚○○」印│頁          │
│    │                  │            │文1 枚            │            │
├──┼─────────┼──────┼─────────┼──────┤
│3.  │同上              │91年12月16日│於「原車主名稱」欄│見上開卷第24│
│    │                  │            │盜蓋之「庚○○」印│頁          │
│    │                  │            │文1 枚            │            │
└──┴─────────┴──────┴─────────┴──────┘
附錄本案論罪科刑法條全文：
中華民國刑法第349條
收受贓物者，處三年以下有期徒刑、拘役或五百元以下罰金。
搬運、寄藏、故買贓物或為牙保者，處五年以下有期徒刑、拘役
或科或併科一千元以下罰金。
因贓物變得之財物，以贓物論。
中華民國刑法第214條
明知為不實之事項，而使公務員登載於職務上所掌之公文書，足
以生損害於公眾或他人者，處三年以下有期徒刑、拘役或五百元
以下罰金。
中華民國刑法第216 條
行使第二百十條至第二百十五條之文書者，依偽造、變造文書或
登載不實事項或使登載不實事項之規定處斷。
中華民國刑法第210條
偽造、變造私文書，足以生損害於公眾或他人者，處五年以下有
期徒刑。


司法院資訊處製作；財團法人民間司法改革基金會備份。
